臺灣高等法院臺南分院刑事裁定　　　　　100年度聲字第136號
聲　請　人　　黃進雄
即受刑人
上列聲請人因竊盜等案件（起訴案號：臺灣臺南地方法院檢察署
90年度偵字第6545、8989號；原審案號：臺灣臺南地方法院90年
度訴字第1209號），對檢察官關於扣押物發還之處置聲明異議，
本院裁定如下：
    主  文
聲明異議駁回。
    理  由
一、本件聲明異議意旨略以：
  (一)聲請人即受刑人黃進雄與妻子張月美（身分證統一編號：Ｚ0
    00000000號），於民國90年6月7日同涉嫌偽造文書等案件（
    臺灣臺南地方法院檢察署90年度偵字第6545、8989號），經
    臺南市警察局第五分局刑事組於渠等位於臺南市○區○○路
    1段7號6樓住處扣得張月美所有之行動電話3具、行動電話SI
    M卡1張、世華聯合商業銀行金融卡1張等物（下稱系爭扣押
    物）。受刑人妻子張月美該案已於97年12月18日經最高法院
    判處有期徒刑7月定讞（97年度臺上字第6385號），案發時
    收押日數為3月又15日，適逢96年罪犯減刑條例頒布減刑為3
    月又15日結案。
  (二)本案張月美部分定讞1年11月又7日，經多次依法呈狀向臺灣
    臺南地方法院檢察署發還案內扣押物暨聲請解除張月美之世
    華銀行東臺南分行帳號：0000-000-00000號帳戶提轉命令（
    90年8月30日（090）世東台南字第0056號〈見偵卷第113至
    123頁〉），且聲請人亦因該案已入獄服刑4年又23日之久，
    均未獲臺灣臺南地方法院檢察署復知准、駁領取系爭扣押物
    之函覆，置之不理延宕迄今！未知係何原因？該案除業經定
    讞外，歷審法官於判決主文、理由欄、事實欄均未諭知系爭
    扣案物沒收犯罪所得之認定（宣告）或發還被害人之說明。
    臺灣臺南地方法院檢察署檢察官（執行科）併無提出他項足
    證卷內扣押物足以沒入、沒收、發還被害人之足證！任令聲
    請人及妻子張月美二人多年來一再呈狀依法聲請發還系爭扣
    押物均置之不理，且視部頒案件執行要點、刑事訴訟法相關
    規範為具文！受刑人罪當其罰，甘當折服！但臺灣臺南地方
    法院檢察署執行承辦檢察官擱置聲請人妻子己身權益不顧，
    實有違法理之平衡！實難令人折服！
  (三)綜上所述，臺灣臺南地方法院檢察署90年度偵字第8989號案
    件業已定讞1年11月又7日，延宕多時具狀依法聲請領回系爭
    扣押物，均未獲准、駁領取之通知，爰依刑事訴訟法第484
    條、第220條之規定提出聲明異議，准予發還扣押物，以保
    人民財產之權益等語。
二、按扣押物若無留存之必要者，不待案件終結，應以法院之裁
    定或檢察官命令發還之；扣押物未經諭知沒收者，應即發還
    ；對於審判長、受命法官、受託法官或檢察官所為下列處分
    有不服者，受處分人得聲請所屬法院撤銷或變更之：一、關
    於羈押、具保、責付、限制住居、搜索、扣押或扣押物發還
    、因鑑定將被告送入醫院或其他處所之處分及第105條第3項
    、第4項所為之禁止或扣押之處分。二、對於證人、鑑定人
    或通譯科罰鍰之處分。三、對於限制辯護人與被告接見或互
    通書信之處分。四、對於第34條第3項指定之處分；刑事訴
    訟法第142條第1項前段、第317條前段及第416條第1項分別
    定有明文。次按受刑人或其法定代理人或配偶以檢察官執行
    之指揮為不當者，得向諭知該裁判之法院聲明異議，刑事訴
    訟法第484條亦有明文規定。準此，刑事訴訟法第484條之聲
    明異議，以受刑人或其法定代理人或配偶，對於檢察官執行
    之指揮認為不當者，方得為之，此與被告對於檢察官關於扣
    押或扣押物發還所為處分，得依同法第416條第1項第1款聲
    請其所屬法院撤銷或變更之程序，完全不同（最高法院81年
    度台抗第468號裁定要旨足資參照）。
三、經查：
  (一)本件依聲請人之聲明異議意旨，足知聲請人係對檢察官有關
    扣押物發還之處理程序有所不服，揆諸前開說明，聲請人之
    聲明異議，應屬刑事訴訟法第416條第1項規定聲請準抗告之
    範疇，而非屬刑事訴訟法第484條規定聲明執行異議之範疇
    。是故，本件應依刑事訴訟法第416條第1項之規定審究聲請
    人之聲明異議有無理由，合先敘明。
  (二)本件聲請人即被告即受刑人黃進雄前因竊盜、偽造文書及常
    業詐欺等犯行，於90年6月6日20時50分許，經臺灣臺南地方
    法院檢察署檢察官率同臺南市警察局第五分局員警至臺南市
    ○○路○段7號6樓黃進雄、張月美居住處搜索，查獲扣得偽
    造之印章、偽造身分證、信用卡等，及雜記紙11張、預借現
    金密碼單5張、郵局掛號提領單7張、行動電話3支、行動電
    話SIM卡1張、張月美世華聯合商業銀行金融卡1張等物，有
    本院94年度上更(二)字第429號刑事判決及扣押物品清單在卷
    可稽。而依卷附扣押物品清單之記載，上開行動電話SIM 卡
    1張（扣押物品編號12）、張月美世華聯合商業銀行金融卡1
    張（扣押物品編號24）之所有人為張月美，行動電話3支（
    扣押物品編號22）之所有人為黃進雄，足認扣案之行動電話
    SIM卡1張（扣押物品編號12）、張月美世華聯合商業銀行金
    融卡1張（扣押物品編號24）之受處分人應為張月美，而行
    動電話3支（扣押物品編號22）之受處分人則為黃進雄。是
    以聲請人所稱：臺南市警察局第五分局員警在其住處扣得之
    行動電話3支為張月美所有云云，核與卷證資料不符，尚非
    可採。
  (三)又聲請人前揭被訴竊盜等犯罪事實部分，業經本院94年度上
    更(二)字第429號刑事判決有罪確定，而上述扣案之行動電話
    SIM卡1張（扣押物品編號12）、張月美世華聯合商業銀行金
    融卡1張（扣押物品編號24）、行動電話3支（扣押物品編號
    22）並未經法院判決宣告沒收，固有上開刑事判決及本院97
    年度重上更(四)字第85號刑事判決（被告張月美部分）在卷足
    憑。惟查，上開扣案之行動電話（含SIM卡）3支（扣押物品
    編號22）業經臺灣臺南地方法院檢察署檢察官於98年4月2日
    發文以南檢瑞丙字第19073號扣押（沒收）物品處分命令發
    還聲請人黃進雄具領，然因發還該扣押物時聲請人即受刑人
    係於法務部矯正署臺南監獄執行中，故上開物品係由臺灣臺
    南地方法院檢察署法警直接交由該監獄保管股代為集中保管
    ，有臺灣臺南地方法院檢察署100年3月9日南檢欽丙98執255
    字第13770號函及所附臺灣臺南地方法院檢察署檢察官98年4
    月2日發文南檢瑞丙字第19073號扣押（沒收）物品處分命令
    在卷可查，足認臺灣臺南地方法院檢察署檢察官業以處分命
    令將上開扣案之行動電話（含SIM卡）3支（扣押物品編號22
    ）發還聲請人，僅因聲請人目前在監執行中，有臺灣高等法
    院被告前案紀錄表在卷足佐，乃暫由法務部矯正署臺南監獄
    監獄保管股代為集中保管。準此，聲請人誤認檢察官未予發
    還該扣押物，並據此聲明異議，應有誤會，難謂可採。
  (四)至於聲請人所指稱行動電話SIM卡1張（扣押物品編號12）、
    張月美世華聯合商業銀行金融卡1張（扣押物品編號24）之
    扣押物部分，及張月美世華銀行東臺南分行帳號：0000-000
    -00000號帳戶之扣押部分，其受處分人應為所有人張月美，
    已如前述，是縱認聲請人主張屬實，惟依刑事訴訟法第416
    條第1項之規定，本件聲請人黃進雄亦非發還該部分扣押物
    或解除該扣押命令之適格聲請人。是以聲請人執此聲明異議
    ，亦非有理。
  (五)綜上所述，聲請人前揭聲明異議事項，並未涉及檢察官對於
    刑罰執行之指揮事項。又聲請人以其所犯之罪，檢察官未將
    系爭扣押物發還張月美，及解除張月美之世華銀行東臺南分
    行帳號：0000-000-00000號帳戶提轉命令為由而聲明異議，
    要非有據。從而，聲請人之聲明異議，為無理由，應予駁回
    。
四、據上論斷，應依刑事訴訟法第416條第1項，裁定如主文。
中    華    民    國   100    年    3     月    16    日
                  刑事第三庭    審判長法  官  陳義仲
                                      法  官  楊清安
                                      法  官  張季芬
以上正本證明與原本無異。
不得抗告。
                                      書記官  廖文靜
中    華    民    國   100    年    3     月    16    日